【裁判字號】    98,上易,1411
【裁判日期】    981111
【裁判案由】    詐欺
【裁判全文】
臺灣高等法院臺中分院刑事判決        98年度上易字第1411號
上  訴  人  臺灣臺中地方法院檢察署檢察官
被      告  甲○○(即孫慧芬)
                      之4
上列上訴人因被告詐欺案件，不服臺灣臺中地方法院98年度易字
第1322號中華民國98年7月29日第一審判決（起訴案號：臺灣臺
中地方法院檢察署96年度偵緝字第3430號），提起上訴，本院判
決如下：
    主    文
上訴駁回。
    理    由
一、公訴意旨略以：(1)被告甲○○意圖為自己不法之所有，為利
    用他人之名義向銀行貸款，進而詐得財產上利益，於民國94
    年7、8月間，在其朋友丁○○位在臺中市○○路311巷1號之
    住處，向丁○○之女乙○○佯稱：其有一部價值100萬元之
    車牌號碼1158-LF號自小客車（下稱系爭汽車），暫時登記
    在其不知情之朋友梅聖亞名下，因其與梅聖亞有糾紛，擔心
    借名登記在梅聖亞名下有所不妥，且系爭汽車尚有動產抵押
    貸款100餘萬元尚未還清，隨時會被融資公司拖走，故希望
    借用乙○○之名義登記系爭汽車。又因為必須將抵押貸款10
    0餘萬元全數還清，始能辦理過戶手續，故必須先以乙○○
    之名義向其他銀行信用貸款100萬元，以清償上揭100餘萬元
    ，待清償完畢後，始可將系爭汽車登記在乙○○名下等語。
    而施用詐術，使乙○○陷於錯誤，而將相關證件交付予甲○○，由其向銀行辦理信用貸款100萬元。詎甲○○以乙○○
    之名義貸得100萬元後，非但未清償原車貸款，亦未依約將
    系爭汽車登記在乙○○名下。經丁○○查證後，發現系爭汽
    車已過戶至程羨芬名下，且又以程羨芬之名義，向銀行貸得
    100餘萬元後，全數由甲○○花用，乙○○至此始知受騙。
    (2)甲○○又故計重施，意圖為自己不法之所有，明知其對其
    夫之妹婿陳啟洲所有之坐落高雄市○○區○○段2634之7地
    號土地及其上之高雄市○○區○○段1110建號建物（下稱系
    爭房地），並無處分收益之權利，乃計劃說服丁○○將該房
    地借名登記在丁○○之名下，再利用丁○○之信用，向銀行
    借款，進而詐得不法之財產上利益。遂於95年2月間某日，
    在丁○○位在臺中市○○路311巷1號之住處，向丁○○佯稱
    ：其有繼承自其父之系爭房地，但因其信用問題，不能登記
    在其名下，故系爭房地現暫時借名登記在其一名女性友人名
    下，而該名女性友人即將結婚，惟恐系爭房地遭其夫占為己
    有，所以希望將系爭房地借名及移轉登記在丁○○名下等語
    ，而施用詐術，使丁○○陷於錯誤而應允，系爭房地之所有
    權遂移轉登記給丁○○。甲○○隨即又向丁○○佯稱：其欲
    以系爭房地向銀行借貸，因系爭房地業借名而移轉登記在丁○○名下，所以向銀行申辦貸款之債務人亦必須登記為丁○○，但其日後必定會按期繳還本息等語，使丁○○陷於錯誤
    ，而同意甲○○持系爭房地向新竹國際商業銀行申辦貸款50
    0萬元，並在系爭房地上設定最高限額612萬元之抵押權。甲○○取得貸款500萬元後，隨即將其中400萬元清償其個人債
    務，其餘均花用完畢。詎甲○○僅繳交數期貸款後，自96年
    3月起即未再繳款，丁○○經銀行催繳貸款後，始知受騙。
    (3)甲○○明知其自94年間起，已陷於無經濟能力之狀態，無
    法再償還對他人之債務，又另意圖為自己不法之所有，於96
    年3月8日（於丁○○接獲銀行貸款催繳通知前），在丁○○
    之住處，佯稱欲向丁○○借貸50萬元，其為使丁○○誤信其
    資力，乃又向丁○○佯稱：願質押名牌鑽石給丁○○作為擔
    保，且其有投資「福禧寰宇國際股份有限公司」（下稱福禧
    公司），屆時亦有一筆豐厚之投資利潤，保證必定可以如期
    清償等語，使丁○○又因之陷於錯誤，而交付50萬元予甲○○，甲○○並簽發1紙同額本票作為擔保。詎甲○○嗣並未
    依約將名牌鑽石交付予丁○○供作擔保，且查甲○○在福禧
    公司並未為任何投資。丁○○至此始知受騙。因認被告甲○○上開(1)、(2)所為，均涉犯刑法第339條第2項之詐欺得利罪
    嫌；上開(3)所為，則涉犯刑法第339條第1項詐欺取財罪嫌。
二、按犯罪事實應依證據認定之，無證據不得認定犯罪事實；不
    能證明被告犯罪者，應諭知無罪之判決，刑事訴訟法第154
    條第2項、第301條第1項分別定有明文。又事實之認定，應
    憑證據，如未能發現相當證據，或證據不足以證明，自不能
    以推測或擬制之方法，以為裁判基礎（最高法院40年臺上字
    第86號判例參照）。而認定犯罪事實所憑之證據，雖不以直
    接證據為限，間接證據亦包括在內，然而無論直接證據或間
    接證據，其為訴訟上之證明，須於通常一般之人均不致有所
    懷疑，而得確信其為真實之程度者，始得據為有罪之認定，
    倘其證明尚未達到此一程度，而有合理之懷疑存在，而無從
    使事實審法院得有罪之確信時，即應由法院為諭知被告無罪
    之判決（最高法院76年臺上字第4986號判例參照）。又刑事
    訴訟法第161條第1項規定：檢察官就被告犯罪事實，應負舉
    證責任，並指出證明之方法。因此，檢察官對於起訴之犯罪
    事實，應負提出證據及說服之實質舉證責任。倘其所提出之
    證據，不足為被告有罪之積極證明，或其指出證明之方法，
    無從說服法院以形成被告有罪之心證，基於無罪推定之原則
    ，自應為被告無罪判決之諭知（最高法院92年臺上字第128
    號判例參照）。
三、本件公訴人認被告甲○○涉犯上開詐欺得利、詐欺取財罪嫌
    之依據為：告訴人丁○○、乙○○指述被告向其等詐騙之經
    過；被告供認有上開借用乙○○名義向銀行信用貸款週轉，
    及借用丁○○名義登記系爭房地並向銀行抵押借款，與私下
    向丁○○借款50萬元等事實；證人即被告之小姑潘姿伶亦證
    實被告有借用他人名義登記系爭房地並向銀行抵押借款之事
    實。訊據被告甲○○堅決否認有何詐欺犯行，辯稱：本案伊
    只是向丁○○、乙○○母女借款，並沒有詐騙她們；伊有提
    供股票、系爭房地等擔保品給她們作為債權擔保；伊之前跟
    乙○○之姊莊珮甄合夥開指甲彩繪沙龍，該沙龍是附設在一
    家美塑彩妍館，梅聖亞是該館的美容師；伊當初是以分期付
    款的方式購買系爭汽車，因伊個人信用不好，不能辦理車貸
    ，所以借用梅聖亞名義購買車子，實際上是伊在繳款及使用
    ；後來因梅聖亞的先生有債務問題，而梅聖亞有幫她先生作
    保，怕因此被拖累而使系爭汽車受影響，所以叫伊把系爭汽
    車過戶回去，但是要辦過戶就必須要還清分期貸款，而伊沒
    有能力還清當時剩餘的70萬元車貸，所以伊就找莊珮甄幫忙
    ，當時並表示要把系爭汽車過戶給她們作保障，但莊珮甄表
    示她妹妹乙○○只是要借錢給伊幾個月週轉，沒有意願過戶
    成為車主，所以伊就另外提供100張股票給她們作擔保（當
    時股價為每股21元，所以總共價值200多萬元，而且伊已經
    在股票過戶單上蓋印了，乙○○隨時都可以去辦理股票過戶
    ），並立下借據，約明乙○○向銀行辦理的123萬元貸款債
    務，本金及利息均由伊負責清償，此外伊每月還要付乙○○
    1分5厘的借款利息，後來實際是算1分的利息，伊因而每月
    匯付利息至乙○○的帳戶；乙○○申貸的款項，伊有償還銀
    行20多萬元，還積欠約100萬元未還；後來伊跟乙○○要回
    前開擔保的100張股票，另外交付1紙潘淑貞簽發的土地銀行
    123萬元支票給她作擔保。系爭房地是伊的先生潘俊毓（原
    名潘建璋）繼承自伊公公潘子秋而取得所有權；後來伊先生
    做生意把系爭房地拿去貸款，因欠銀行錢，所以系爭房地被
    銀行查封拍賣，伊就請伊小姑潘姿伶的先生陳啟洲及伊父親
    孫鉗出資標買下系爭房地；嗣陳啟洲缺錢想要賣系爭房地，
    但伊婆婆希望不要賣掉系爭房地；當時剛好丁○○想要邀伊
    投資她的養生館，而伊沒有錢，信用又不好，伊有跟丁○○
    說伊因為人家作保被拖累而信用破產，伊名下的5棟房子都
    被查封，所以有些資產不能登記在伊名下；所以伊跟丁○○
    商量由她承受陳啟洲名下的系爭房地，並向銀行貸款，讓伊
    有錢可以支付當初請陳啟洲標買系爭房地所積欠的款項，以
    及投資丁○○的養生館；後來有以系爭房地貸得550萬元，
    ；伊有從其中拿出100萬元投資丁○○的養生館；前開房貸
    分期款伊繳了一年多，後來因經濟困難而沒有再繳。至於伊
    向丁○○借貸50萬元部分，業歷經上述2次借貸，丁○○對
    於伊的信用清償能力知之甚詳，且該筆借款實係伊於96年1
    月2日向丁○○週轉，原先約定借期14天，利息6800元，並
    由伊開立96年1月15日之支票作為擔保，丁○○將借款匯予
    伊時，業先扣除利息；嗣伊資金週轉不靈，亦如實告知丁○○，請其抽票，另提供96年3月2日之支票作為擔保，並於96
    年1月18日以現金給付19200元利息予丁○○；嗣至96年3 月
    2日伊仍無法償還借款，乃再徵得丁○○同意，於96年3月8
    日開立本票作為擔保，並於96年4月9日以ATM轉帳6000元利
    息至丁○○之新光銀行帳戶。丁○○既知伊的經濟情況不佳
    ，仍願收取較高之利息而將款項借給伊，顯見此為一般民間
    借款，而與詐欺無涉等語。
四、經查：
  (一)按告訴人之告訴，係以使被告受刑事訴追為目的，是其陳述
    是否與事實相符，仍應調查其他證據以資審認。告訴人之陳
    述如無瑕疵，且就其他方面調查又與事實相符，固足採為科
    刑之基礎，倘其陳述尚有瑕疵，則在未究明前，自不得遽採
    為論罪科刑之根據；而所謂無瑕疵，係指被害人所為不利被
    告之陳述，與社會上之一般生活經驗或卷附其他客觀事證並
    無矛盾而言，至所謂就其他方面調查認與事實相符，非僅以
    所援用之旁證足以證明被害結果為已足，尤須綜合一切積極
    佐證，除認定被告確為加害人之外，在推理上無從另為其他
    合理原因之假設而言（最高法院52年臺上字第1300 號判例
    、92年度臺上字第5580號判決意旨參照）。故告訴人縱立於
    證人地位而為指證及陳述，且其指證、陳述無瑕疵可指，仍
    不得作為有罪判決之唯一證據，應調查其他證據以察其是否
    與事實相符，亦即仍須有補強證據以擔保其指證、陳述之真
    實性，始得採為斷罪之依據。次按刑法第339條詐欺罪之成
    立，以意圖為自己或第三人不法所有，以詐術使人將本人或
    第三人之物交付，或得財產上不法之利益為要件；所謂以詐
    術使人交付，必須被詐欺人因其詐術而陷於錯誤，若其所用
    方法，不能認為詐術，亦不致使人陷於錯誤，即不構成該罪
    ，最高法院著有46年臺上字第260號判例足資參照。
  (二)就被告上開以告訴人乙○○名義向銀行貸款123萬元部分：
    經查，被告係於94年7月間因欲處理汽車貸款而借用告訴人
    乙○○名義向銀行貸款123萬元，有經得告訴人乙○○同意
    出名貸款，並當作是告訴人乙○○借給被告之借款，且被告
    先後有提供市值200多萬元之100張股票及面額123萬元客票
    予江吉崧乙○○作為擔保，被告初有按期繳納銀行貸款利息
    ，並償還一些本金，直至96年2月間始未繳納銀行貸款利息
    等情，業經告訴人乙○○於偵查中結證及原審訊問時供述無
    訛（偵卷第29頁、偵緝卷第22頁、原審卷第52頁背面-53 頁
    ）。另被告於94年8月18日起至95年6月20日止陸續匯付乙○○借款利息計有6630元、6630元、7200元、12300元、1200
    0元、16000元、16000元、16000元等事實，此有臺中商業銀
    行入戶電匯通知單、合作金庫匯款回條聯、彰化銀行匯款回
    條聯、乙○○之彰化銀行北台中分行00000000000000帳號帳
    戶存摺封面及內頁等件影本在卷（偵緝卷第55-63頁）可憑
    。而被告事後係於94年9月28日將該汽車由梅聖亞名義過戶
    登記予程羡芬名義（參原審卷第15頁交通部公路總局臺中區
    監理站臺中市監理站所函覆之1158 -LF號自小客車過戶資料
    ），倘若被告自始意在詐欺，當自94年9月28日起即可不再
    繳付貸款利息，然據告訴人乙○○上揭所稱：被告初有按期
    繳納銀行貸款利息，並償還一些本金，直至96年2月間始未
    繳納銀行貸款利息等語以觀，益徵被告並非自始意在詐欺。
    而被告於借款之初，既已提供足額之擔保品予乙○○作為借
    款擔保，殊無另論有無依約過戶系爭汽車作為擔保之必要，
    而被告所辯稱：莊珮甄表示她妹妹乙○○只是要借錢給伊幾
    個月週轉，沒有意願過戶成為車主等語，自亦非全然不可採
    。其次參以被告於借款後尚有匯付多期借款利息，所付利息
    金額亦似非僅是虛應故事而已，而告訴人乙○○於原審亦供
    稱：當時被告是有拿市價200多萬元的100張股票給伊作為12
    3萬元借款的擔保，後來不到1個月的時間，被告就透過伊姐
    姐莊珮甄表示想要取回這些擔保的股票，另外交付1張123萬
    元的客票給伊作為擔保，伊就將股票還給她等語（原審卷第
    52頁背面），顯見其彼此間應屬一般民事借貸關係，不能以
    被告事後有徵得乙○○同意取回擔保品，及迄今尚未能清償
    借款等結果，遽倒果為因認定被告於借用乙○○名義借款之
    初，即有詐欺犯意或施用詐術之行為。至於告訴人請求檢察
    官上訴之理由以：被告以告訴人莊珮琦之名義取得台新商業
    銀行、中國信託商業銀行、新竹商業銀行之貸款計123萬元
    後，雖然有提供100張股票及土地銀行123萬元之支票作為擔
    保，但未幾即遭被告實施詐術後取回上開質物，並拒不返還
    ，依最高法院著有66年台非字第145號判例、66年8月9日第
    六次刑庭庭推總會議決議（一）之意旨可知，被告應已構成
    詐欺得利罪云云，惟如上述，告訴人莊珮琦已自承係經其同
    意而由被告取回股票之擔保品，況此為借用告訴人莊珮琦名
    義貸款以後所生如何履行債務之事，縱使被告係施用詐術取
    回擔保品，亦屬二事，尚不得據以反推被告在借用告訴人莊
    珮琦名義借款之初，即是以此事後取回擔保品之舉為詐術方
    法而騙取告訴人莊珮琦出名借款以獲利，況公訴意旨亦無法
    舉證被告係如何施用詐術以取回擔保品。
  (三)就被告借用告訴人丁○○名義移轉系爭房地登記，並借用其
    名向銀行申辦貸款部分：經查，系爭房地確實於95年3月3日
    以買賣原因，自陳啟洲名下過戶登記予丁○○名下，並以丁○○之名向新竹國際商業銀行設定612萬元最高限額抵押權
    ，此有告訴人所提出之系爭房地移轉登記及抵押權設定等申
    請書，暨原審向高雄市政府地政處楠梓地政事務所函調系爭
    房地之登記謄本、異動索引謄本在卷（偵卷第6-16頁、原審
    卷第19-29頁）可憑。而依現今銀行貸款實務，首重不動產
    抵押擔保，蓋不動產具有長期保值性，配合土地登記公示、
    公信制度，係最強大之債權保證信用資產，且銀行於正常之
    放貸徵信過程中，亦會詳盡評估抵押標的之價值，而在標的
    價值之一定成數範圍內核貸，以免日後求償無著。本案係被
    告商得系爭房地原所有權人陳啟洲之同意，將系爭房地移轉
    登記予丁○○所有，丁○○始得以之向銀行抵押貸款550萬
    元，再將貸得款項交予被告使用，此為被告與告訴人丁○○
    所不爭之事，則取得銀行貸款資金關鍵所在之不動產擔保品
    即系爭房地，既係被告設法所提供，丁○○僅為抵押資產之
    借名登記者而非實質所有人，且丁○○亦有從上開貸款中取
    得被告所提供100萬元之養生館投資款利益，此亦為丁○○
    於原審所自承（原審卷第91頁正、反面），自難謂丁○○有
    何受被告詐騙而陷於錯誤之情形。蓋丁○○對於被告何以須
    向其借用名義以移轉系爭房地之所有權登記，及何以要借用
    其名義向銀行貸款之原由，暨以其中貸款所得之100萬元投
    資丁○○所經營之養生館等全部事實，均知之甚詳而同意為
    之，而被告尚且後藉由向銀行貸款始得以籌資投資，則告訴
    人丁○○對被告之經濟能力如何，自亦清楚瞭然，並對被告
    日後能否完全繳清貸款債務，亦非不能預見，從而即無從認
    被告有何施用詐術可言。至於事後縱有因金融風暴、不動產
    貶值等因素，致系爭房地無法擔保全部貸款債務之清償，丁○○因而受有貸款銀行追索剩餘債務之不利益情形發生，此
    亦屬不可預知之情事，難執此民事債務糾紛，即認被告有詐
    騙之舉。
  (四)就被告向告訴人丁○○借款50萬元部分，經查：
    1.告訴人丁○○原告訴意旨係指訴被告於96年3月8日（於丁○○接獲系爭房地銀行貸款催繳通知前），在台中市向告
      訴人丁○○借款50萬元，為取得告訴人之信任，佯稱：其
      信用良好，願同時開立本票乙紙，及質押名牌鑽石予告訴
      人丁○○作為擔保，且其有投資福禧公司，屆時亦有一筆
      豐厚之投資利潤可以還錢，保證必定可以如期清償，其名
      牌鑽石因為沒有帶在身邊，過幾天會將名牌鑽石交付予告
      訴人丁○○等語，使告訴人丁○○誤信其還款誠意，不疑
      有他而陷於錯誤，依約如數交付借貸之款項，詎被告嗣後
      未依約將名牌鑽石交付予告訴人丁○○，且告訴人丁○○
      當時恰好收到因被告沒有如期繳納上揭系爭房地貸款之銀
      行催繳通知，感到似乎有所異常，遂於96年4月2日要求被
      告當面將事情交代清楚；嗣被告開立之前揭本票屆期（96
      年4月8日）不獲付款，告訴人丁○○於4月16日親自向福
      禧公司詢問，始知被告根本未投資福禧公司，告訴人丁○○至此始知受騙云云（偵卷第3-4頁），並提出被告於96
      年3月8日所簽發，到期日為96年4月8日，金額為50萬元之
      本票影本1紙為證（偵卷第17頁）。然被告就此於原審則
      為不同借款過程之辯解，其辯稱：該筆50萬元借款實係伊
      於96年1月2日向告訴人丁○○週轉，原先約定借期14 天
      ，利息6800元，並由伊開立96年1月15日之支票作為擔保
      ，告訴人丁○○將借款匯予伊時，業先扣除利息；嗣伊資
      金週轉不靈，亦如實告知告訴人丁○○，請其抽票，另提
      供96年3月2日之支票作為擔保，並於96年1月18日以現金
      給付19200元利息予告訴人丁○○；嗣至96年3月2日伊仍
      無法償還借款，乃再徵得告訴人丁○○同意，於96年3月8
      日開立本票作為擔保，並於96年4月9日以ATM轉帳6000元
      利息至告訴人丁○○之新光銀行帳戶等語，並提出其於96
      年1月2日獲得以賴財旺名義匯款493200元借款資金，及於
      96年4月9日支付6000元借款利息紀錄之存摺內頁影本，與
      供還款擔保之發票日各為96年1月15日、3月2日，面額均
      為50萬元之2紙支票影本（該兩紙支票票面上分別經提示
      銀行蓋有於96年1月15日、同年3月2日提示交換之戳章）
      為證（原審卷第104-106頁）。從該等證據所呈現之時間
      發展、預扣利息後之借款金額、利息金額，及2紙確實曾
      經提示交換之支票，可佐證應有事後抽票之事等情以觀，
      被告上開所辯之借款情節明顯較可採。蓋一般民間借款鮮
      有不計利息者，而告訴人告訴所提出之證據，並無其於何
      時實際交付借款予被告之證明，亦無被告給付任何利息之
      證明，可見其指訴之事實，容有部分隱瞞，相較之下其憑
      信性較弱。
    2.依告訴人丁○○上揭告訴內容以觀，告訴人語帶保留地並
      未具體指出被告係因何因而借款，此亦非無疑？而告訴人
      僅稱被告願同時開立本票乙紙，及質押名牌鑽石作為擔保
      ，被告並稱有投資福禧公司，屆時亦有一筆豐厚之投資利
      潤可以還錢，保證必定可以如期清償等語，則可見被告並
      非係以其欲投資福禧公司為由而借款，僅是以提供擔保品
      及保證日後有能力還款而已，自亦無從認被告有何施用詐
      術，及告訴人有何因此陷於錯誤。又告訴人丁○○於96年
      5月15日所提刑事告訴狀中亦明載：「被告於95年2月間向
      告訴人稱伊負債累累信用破產，所以名下不能登記有任何
      財產…」等語，且早在本筆50萬元借款前，告訴人丁○○
      及其女兒乙○○既已分別同意以渠等之名義供被告借款（
      前揭系爭汽車及系爭房地借款部分），則告訴人丁○○對
      被告之經濟狀況，均知之甚詳。而告訴人丁○○為智慮成
      熟之人，被告既早已如實告知信用破產，丁○○對於借款
      予信用破產者之高度風險，自能知之而可以自我評估，其
      仍決定收受被告交付之票據而借款50萬元予被告，自應負
      擔日後被告無法清償借款之民事債務不履行風險，況雙方
      於另有上述100萬元投資款之往來，是尚難執被告未交付
      鑽石供擔保等枝節事項，認被告有隱瞞信用能力詐騙50萬
      元借款之情事。
    3.告訴人丁○○於偵查中曾自承：「（檢察官問：你為何答
      應被告借你的錢去投資福禧公司？）因為被告答應說那邊
      獲利很好，並有鑽石可以拿，被告也有拿鑽石來給我看，
      但我分不出真假，我之所以知道她沒有去投資，因為我請
      朋友去該公司問。」等語（偵卷第30頁），其嗣於本院亦
      以證人身分證稱：被告借錢後確有拿黑鑽石來給伊看等語
      （本院卷第50頁）。準此，告訴人丁○○於上揭告訴狀及
      嗣後之告訴補充理由狀（原審卷第65頁）均一再指被告始
      終未曾拿鑽石來給伊看，及係告訴人丁○○係於4月16日
      親自向福禧公司詢問，始知被告根本未投資福禧公司等節
      ，明顯即有不實。再參以上揭告訴人丁○○於偵查中既自
      承：「被告也有拿鑽石來給我看，但我分不出真假」等語
      ，則被告於偵、審中具狀所辯稱：當時提供黑鑽石要質設
      為抵押品，告訴人丁○○無法確認是否真假而婉拒等語（
      偵緝卷第44頁、原審卷第57頁背面），自堪信實。蓋被告
      如自始意在詐欺，自無於取得借得款之事後猶再拿出黑鑽
      石給告訴人丁○○，且被告既已當著告訴人丁○○之面，
      實際提出黑鑽石以為擔保，衡情多一層債務擔保總是多多
      益善，衡之常情，身為債權人之告訴人丁○○，焉有任由
      被告秀一下就取回之理（告訴人丁○○於本院之證詞，本
      院見第50頁，其不合理甚明），顯然當係告訴人丁○○無
      法確認該黑鑽石之真假，而無意取得作為擔保品（事實上
      告訴人丁○○於同意借款時，已同時取得票據擔保，事後
      有無其他擔保品，誠非必然急迫及必要）。至於被告於偵
      查中固自承：該黑鑽石係伊哥哥的，伊沒有所有權等語，
      惟物上擔保，並不限於物之所有人始得提供作為擔保，被
      告事後即能當告訴人丁○○之面實際提出該黑鑽石，則被
      告以他人之物為擔保品，自無不可，此亦尚無涉及施用詐
      術。
    4.又告訴人丁○○於原審及本院之補充告訴理由指稱：告訴
      人丁○○事後一再要求被告提出鑽石或清償，被告卻一再
      敷衍塘塞，至96年5月間被告向告訴人丁○○謊稱「將賣
      掉勞力士手錶還錢」，但嗣後卻是交付1張當票，且告訴
      人淑秋向當舖查詢得知「被告業已將該紙當票登報遺失作
      廢」（於本院則更正稱是：告訴人淑秋向當舖查詢得知「
      被告業已打電話通知該紙當票遺失，所以妳不能來看手錶
      」），致告訴人丁○○有很深的受騙感覺云云（原審卷第
      65頁、本院卷第34頁），然交付勞力士錶當票既係發生於
      本筆借款到期之後之事，此屬被告事後如何履行債務之民
      事問題，無從據以反推被告在向告訴人丁○○借款50萬元
      之初，即是以此為詐術方法而騙取借款。
五、綜上所述，本件依公訴人提出之證據及其指出之證明方法，
    尚不足證明被告有何施用詐術致使告訴人乙○○、丁○○陷
    於錯誤，而詐欺取財或得利之舉。此外，復查無其他任何積
    極證據，足以證明被告有公訴人所指犯行，即屬不能證明被
    告犯罪。原審因而為被告無罪之諭知，並無不當，檢察官上
    訴意旨仍認被告有詐欺得利及詐欺取財之行為，指摘原判決
    不當，為無理由，應予駁回。
據上論斷，應依刑事訴訟法第368條，判決如主文。
本案經檢察官丙○○到庭執行職務。
中    華    民    國    98    年    11    月    11    日
            刑事第五庭  審判長法  官  趙  春  碧
                              法  官  林  宜  民
                              法  官  賴  恭  利
上列正本證明與原本無異。
不得上訴。
                                書記官  林  桂  鳳
中    華    民    國    98    年    11    月    11    日


司法院資訊處製作；財團法人民間司法改革基金會備份。
